臺灣高雄地方法院民事裁定　　　　　　 110年度訴字第1018號
原　　　告　臺灣中小企業銀行股份有限公司

法定代理人　林謙浩　
訴訟代理人　黃郁庭　
被　　　告　馬淑環　

訴訟代理人　尤卓雄　
被　　　告　馬台屏　
　　　　　　馬栩宸　
　　　　　　馬淑芬　
　　　　　　馬志柔　
上列當事人間請求代位分割遺產事件，本院裁定如下：
    主  文
本件移送臺灣高雄少年及家事法院。
    理  由
一、按訴訟之全部或一部，法院認為無管轄權者，依原告聲請或
    依職權以裁定移送於其管轄法院，民事訴訟法第28條第1 項
    定有明文。次按，家事事件法所定家事事件由少年及家事法
    院處理之；因繼承回復、遺產分割、特留分、遺贈、確認遺
    囑真偽或其他繼承關係所生請求事件為丙類事件，家事事件
    法第2 條前段、第3 條第3 項第6 款分別定有明文。又所謂
    專屬管轄，係指法律規定某類事件專屬一定法院管轄之謂。
    凡法律規定某類事件僅得由一定法院管轄者，縱未以法文明
    定「專屬管轄」字樣，仍不失其專屬管轄之性質。而家事事
    件法第2 條規定之立法理由謂：為貫徹家事事件（包括家事
    訴訟事件、家事非訟事件及家事調解事件）專業處理之精神
    ，爰於本條明定家事事件之事務管轄法院。準此，該規定係
    依事件之性質而定其管轄誰屬之事務管轄，具有專屬、強制
    性質，少年及家事法院對於家事事件之管轄，相較於普通法
    院，性質上屬專屬管轄。
二、經查，原告主張被告戊○○積欠原告本金新臺幣（下同）2,
    117,734 元及其利息、違約金等債務未償，已取得執行名義
    即本院核發88年度促字第37414 號支付命令確定在案。被告
    戊○○與其他被告甲○○、丙○○、丁○○及乙○○共同繼
    承如附表所示遺產（下稱系爭不動產），就系爭不動產為公
    同共有關係，被告戊○○已陷於無資力，原告自有行使代位
    權以保全債權之必要，以實現債權，依民法第242 條、第11
    51條、第1164條等規定，代位被告戊○○請求就系爭不動產
    分割為分別共有，分割方法按應繼分比例各1/5 分割為分別
    共有等語。是本件訴訟標的為被告戊○○之請求分割遺產權
    利，至民法第242 條之代位規定，僅係當事人適格及法定訴
    訟擔當之明文，要與訴訟標的之認定無關，從而，本件核屬
    為家事事件法第3 條第3 項第6 款所定「因繼承回復、遺產
    分割、特留分、遺贈、確認遺囑真偽或其他繼承關係所生請
    求事件」之丙類家事事件，揆諸前揭規定，應由臺灣高雄少
    年及家事法院管轄，本院並無管轄權，爰依職權將本件移送
    該管轄法院。
三、依民事訴訟法第28條第1 項，裁定如主文。
中    華    民    國   110    年    11    月    18    日
                  民事第四庭  法  官  鄭伊倫
以上正本係照原本作成。
如對本裁定抗告須於裁定送達後10日內向本院提出抗告狀，並繳
納裁判費新台幣1,000元。
中    華    民    國   110    年    11    月    18    日
                              書記官  林雅婷
┌───────────────────────┐
│附表                                          │
├──┬──┬─────────────────┤
│編號│種類│遺產明細                          │
├──┼──┼─────────────────┤
│ 1  │土地│高雄市○○區○○段000 地號（面積：│
│    │    │3523平方公尺：權利範圍：694/100000│
│    │    │）                                │
├──┼──┼─────────────────┤
│ 2  │建物│高雄市○○區○○段0000○號即門牌同│
│    │    │慶路68號4 樓（面積：108.2 平方公尺│
│    │    │；權利範圍：全部）                │
│    │    ├─────────────────┤
│    │    │2142建號及同上建物之共同使用部分（│
│    │    │面積：9212.39 平方公尺；權利範圍：│
│    │    │692/100000）                      │
└──┴──┴─────────────────┘